【裁判字號】    96,訴,886
【裁判日期】    970312
【裁判案由】    違反槍砲彈藥刀械管制條例
【裁判全文】
臺灣士林地方法院刑事判決               96年度訴字第886號
公  訴  人  臺灣士林地方法院檢察署檢察官
被      告  甲○○
選任辯護人  黃三榮律師
            林耀泉律師
            彭國能律師
上列被告因違反槍砲彈藥刀械管制條例案件，經檢察官提起公訴
（96年度偵字第8212號），本院判決如下：
    主  文
甲○○犯附表二所示之五罪，各處如附表所示之刑，應執行有期
徒刑貳年，併科罰金新臺幣壹拾萬元，罰金如易服勞役，以新臺
幣貳仟元折算壹日。緩刑伍年，並於本案判決確定後貳個月內，
向公庫支付新台幣貳拾萬元。
扣案如附表一所示之空氣槍伍支，均沒收。
    事  實
一、甲○○明知我國係對槍枝管制嚴格之國家，未經許可不得持
    有具殺傷力之槍枝，且依其大學學歷之智識程度及身為股份
    有限公司負責人所具有社會生活及交易之通常經驗，知悉網
    路商店經常淪為違禁品之交易平台，在網站上向真實身份不
    詳之人購買來路不明之槍枝，即可因此購得具有殺傷力之空
    氣槍，乃出於對武器之愛好及收藏槍枝之興趣，而基於持有
    具有殺傷力之空氣槍之故意，自民國92年間某日起至95年初
    某日止（實際購買日期已無從查考），分5 次陸續由網路商
    店購得如附表一所示具有殺傷力之空氣槍5 支，並於購入後
    ，隨即將該等槍枝分別放置在臺北縣汐止市○○路○ 段169
    巷59號2 樓辦公室及臺北市○○區○○路113 巷1 號住處等
    地點而加以持有（持有地點詳如附表一所示），直至96年6
    月28日下午，員警持本院核發之搜索票前往上開2 址搜索，
    乃當場查獲並扣得甲○○所有之前開空氣槍5 把，進而查悉
    上情。
二、案經臺北市政府警察局移送臺灣士林地方法院檢察署檢察官
    偵查起訴。
    理  由
壹、證據能力之認定
一、按被告以外之人於審判外之言詞或書面陳述，除法律有規定
    者外，不得作為證據，刑事訴訟法第159 條第1 項定有明文
    。經查：卷附之內政部警政署刑事警察局96年7 月23日刑鑑
    字第0960100435號槍彈鑑定書及96年8 月8 日刑鑑字第0960
    119565號函各1 件，固屬被告以外之人於審判外之書面陳述
    ，性質屬傳聞證據，惟觀諸該條修正理由三所示：本條所謂
    「法律有規定者」，係指本法第159 條之1 至第159 條之5
    及第206 條等規定。而刑事訴訟法第206 條第1 項規定：「
    鑑定之經過及其結果，應命鑑定人以言詞或書面報告」。而
    按司法警察等偵查輔助人員於案件未移送檢察官偵查前之調
    查犯罪階段，先行將查扣之槍彈等證物，送請檢察機關概括
    選任之專責鑑定機關實施鑑定，基於檢察一體原則，該鑑定
    機關亦應視同受承辦檢察官所選任或囑託而執行鑑定業務，
    其等出具之書面鑑定報告乃現行刑事訴訟法第206 條所定之
    鑑定人書面報告，屬傳聞證據法則之例外，應具有證據能力
    。查內政部警政署刑事警察局係經臺灣高等法院檢察署檢察
    長概括選任有關槍砲、彈藥之鑑定機關，已為臺灣高等法院
    檢察署92年9 月9 日檢文允字第0921001203號函所明示，且
    行之多年，本案承辦之臺北市政府警察局依前開函文所為概
    括選任鑑定機關之意旨，於偵查之前階段，將查扣之槍枝等
    證物，送請內政部警政署刑事警察局進行鑑定，暨其後臺灣
    士林地方法院檢察署檢察官函請該局針對所為鑑定槍枝之殺
    傷力有無，提供補充鑑定意見，該局因此所出具之鑑驗書及
    書函，為實施鑑定之人員依專業知識經驗陳述其判斷意見，
    況被告及其辯護人對此並不爭執，自有證據能力。
二、又按「搜索、扣押及勘驗，應製作筆錄，記載實施之年、月
    、日及時間、處所並其他必要之事項。扣押應於筆錄內詳記
    扣押物之名目，或製作目錄附後。勘驗得製作圖畫或照片附
    於筆錄。筆錄應令依本法命其在場之人簽名、蓋章或按指印
    」；又除顯有不可信之情況外，公務員職務上製作之紀錄文
    書、證明文書，除顯有不可信之情況外。得為證據，刑事訴
    訟法第42條、第159 條之4 第1 款分別定有明文。本件卷附
    臺北市政府警察局於搜索上開被告辦公室、住所等地點後所
    製作之搜索扣押筆錄、扣押物品目錄表，均屬公務員於職務
    上製作之紀錄文書，且觀其等搜索形式，亦無瑕疵可指，是
    上開搜索之執行，於法無違，依刑事訴訟法第15 9條之4第1
    款規定，得為證據。
貳、犯罪事實之認定
一、訊據被告甲○○，對於在上揭時地，持有如附表一所示具有
    殺傷力之空氣槍5 支之事實均坦承不諱，至被告之選任辯護
    人為有利被告之辯護則稱：空氣槍常見於網站上公開販賣，
    被告即係陸續自知名拍賣網站上購入附表一所示之槍枝及其
    他不具殺傷力之槍枝，該等網站均訂有禁止交易違禁品之交
    易規則，被告乃係信賴該等規則而購入扣案之空氣槍，且於
    交易過程中均使用自己之真實姓名及聯絡資料，購得後並將
    之公開擺放辦公室內展示，參以槍枝殺傷力有無之認定，須
    賴專業鑑定部門為之，實非被告所能知悉，綜上，足認被告
    雖持有附表一所示空氣槍，然其主觀上欠缺對該等槍枝具有
    殺傷力之認識云云。
二、本院查：
(一)被告客觀上持有如附表一所示具有殺傷力之空氣槍之犯罪事
    實，有被告不爭執任意性之警詢、偵查及本院審理中之自白
    在卷可憑（參見臺灣士林地方法院檢察署96年度偵字第8212
    號卷第27頁至第31頁、第79頁至第80頁、本院97年2 月27日
    審判筆錄），此外，並有附表一所示空氣槍5 把及載明該等
    槍枝係於附表一所示被告住處及辦公室內扣押之臺北市政府
    警察局刑事警察大隊搜索扣押筆錄、扣押物品目錄表等件（
    附於同上偵卷第13頁至第17頁、第20頁至第23頁）可佐，又
    前開扣押槍枝經送內政部警政署刑事警察局以性能檢驗法、
    動能測試法及拆解法測試後，認定該5 把槍枝均為空氣槍，
    且發射彈丸單位面積動能均超過每平方公分20焦耳（詳細鑑
    驗結果內容如附表一所示），而依據司法院秘書長81年6 月
    11日秘台廳（二）字第06985 號函釋示：「殺傷力的標準為
    在最具威力之適當距離，以彈丸可穿入人體皮肉層之動能為
    基準」及參考日本科學警察之研究結果，彈丸單位面積動能
    達每平方公尺20焦耳，則足以穿入人體皮肉層，故本件附表
    一所示槍枝已達具殺傷力之標準等情，亦有該局96年7 月23
    日刑鑑字第0960100435號槍彈鑑定書及96年8 月8 日刑鑑字
    第0960119565號函在卷可稽（附於同上偵卷第89頁至第101
    頁、第127 頁），堪認被告所持有如附表一所示之空氣槍5
    支均具有殺傷力無訛。是被告前揭自白與事實相符，可以採
    信，綜上事證，被告客觀上確有於前揭時地，持有如附表一
    所示具殺傷力之空氣槍之事實，應甚明確，堪予認定。至被
    告雖無法明確指出先後開始持有每把空氣槍之日期，然查其
    最早開始持有之時間為92年間，距今超過5 年，其記憶因時
    間經過而喪失本屬合理可能，惟被告既已明確供承該5 把空
    氣槍係自92年間起至95年初止，分5 次先後購入而持有，且
    均繼續持有至96年6 月28日為警查獲之日止，對本案犯罪事
    實之認定及論罪科刑已屬明確，附此敘明。
(二)至選任辯護人雖以前揭情詞為被告辯護，否認被告主觀上認
    識附表一所示槍枝具有殺傷力，核該等辯解，並無足採，茲
    說明如下：
１、按拍賣網站因其交易者易於隱藏身分，導致檢警機關不易查
    緝非法交易之特性，縱令合法網路拍賣網站設有交易規則作
    為規範，然該等拍賣網站遭不法之徒利用為非法交易之平台
    ，藉以出售包括非法槍枝在內之違禁物品等情仍屬常見，是
    以，稍具社會生活經驗之人，均無可能僅因網路拍賣業者設
    有交易規範，即對網路購買之商品為合法商品產生確信。查
    被告自承具大學學歷，且為資本額2 億以上，員工多達90餘
    人公司之負責人，堪認其非僅具有通常生活經驗，對於社會
    一般之商品交易型態包括拍賣網站上可能存在違禁品交易行
    為，及可能購得違禁物之風險更應有所認識，是以，選任辯
    護人持被告係透過合法拍賣網站購得附表一所示空氣槍為由
    ，辯稱被告主觀上對該等空氣槍具有殺傷力並無認識，並無
    可採。又被告購買之物為空氣槍，一般實體商店甘冒風險而
    違法販售具殺傷力之空氣槍，進而遭警查獲之情事猶時有所
    聞，顯見該等非法空氣槍確有需求市場，而拍賣網站上賣方
    無庸親自出面，且網站業者實際上並無查核交易者身分之能
    力，更易淪為違法販賣具有殺傷力之空氣槍之平台，而被告
    捨一般販賣合法玩具空氣槍之實體商店，卻專在拍賣網站上
    向不詳之人購買來歷不明之空氣槍，如謂其主觀上對自己所
    購得之空氣槍具有殺傷力均無認識，實與一般經驗法則有違
    。至辯護人所稱被告在拍賣網站上均係以自己之真實身分及
    聯絡資料購買槍枝云云，縱令屬實，亦可能因被告自忖網路
    交易查緝不易所致，又被告將空氣槍置於辦公室及家中等處
    ，仍屬其私人所管領之空間，不易遭警查獲，又被告縱有從
    拍賣網站上購得其他不具殺傷力之槍枝，與其是否明知附表
    一所示槍枝具有殺傷力之認定無關，故此部分所辯，亦均無
    可取。
２、又被告持有如附表一所示之空氣槍均係以小型二氧化碳高壓
    鋼瓶內之氣體作為發射動力，業據鑑定證實無訛（參見上開
    槍彈鑑定書），是以，如槍枝結構完整，一旦搭配合適鋼珠
    做為彈丸射出，即有可能對人體產生殺傷力，此乃一般人所
    周知之理，而本案如附表一所示之空氣槍均結構完整，參以
    被告自承喜愛各式武器，且愛好收藏槍枝，顯見係經常接觸
    槍械之人，對槍枝之認識應較一般人更高，其於偵查中亦坦
    承曾經購入空氣槍所用鋼珠，並曾試射該等槍枝等語明確（
    參見同上偵卷第80頁），堪認其應已見識附表一所示空氣槍
    之威力，進而對於該等空氣槍具有殺傷力乙情，應已有所認
    識。至於被告於本院審理時翻異前詞，辯稱未曾試射附表一
    所示槍枝云云，核與其先前供述不符，且被告既因嗜好而購
    入該等空氣槍，復購入鋼彈，如謂其從未試射，顯與常情有
    違，是被告此部分之辯解，無足採信。
３、從而，被告對附表一所示槍枝具有殺傷力有所認識，並出於
    故意而加以持有之主觀犯意，應甚明確，堪予認定。
(三)綜上，本案事證明確，被告犯行洵堪認定，自應依法論科。
參、論罪科刑
一、查被告自92年間起陸續購得如附表一所示之空氣槍後，槍砲
    彈藥刀械管制條例雖於94年1 月26日修正公布施行，將原條
    例第11條第4 項未經許可持有，持有具殺傷力之空氣槍之罪
    併入修正後條例第8 條第4 項處罰，並提高法定刑為3 年以
    上，10年以下有期徒刑，併科新臺幣7 百萬元以下之罰金；
    另刑法亦於94年2 月2 日修正公布，並於95年7 月1 日施行
    。惟按未經許可持有具殺傷力之空氣槍，其持有之繼續，為
    行為之繼續，亦即一經持有槍枝，罪已成立，但其完結須繼
    續至持有行為終了時為止；持有行為繼續中，法律縱有變更
    ，但其行為既繼續實施至新法施行以後，自無行為後法律變
    更而須比較新舊法之可言（最高法院88年度臺上字第7012號
    、90年度臺上字第4773號判決意旨均參照）。故被告持有附
    表一所示5 支槍枝之犯行，均繼續至上開槍砲彈藥刀械管制
    條例及刑法修正施行之後之96年6 月28日為警查獲時始完結
    ，揆諸前揭說明，其犯行即應直接適用修正後之槍砲彈藥刀
    械管制條例及刑法相關規定論處，尚無就上開二法律之修正
    而為新舊法比較之問題，合先敘明。
二、按槍砲彈藥刀械管制條例第4 條所稱之槍砲、彈藥，依同條
    例第5 條之規定，非經中央主管機關許可，不得製造、販賣
    、運輸、轉讓、出租、出借、持有、寄藏或陳列。扣案之槍
    枝經鑑定既係具殺傷力之空氣槍，自屬槍砲彈藥刀械管制條
    例第4 條第1 項第1 款所規定之「空氣槍」。查被告未經許
    可，先後5 次分別購入如附表一所示5 支具殺傷力之空氣槍
    進而持有之，核其所為，均係犯槍砲彈藥刀械管制條例第8
    條第4 項之未經許可持有空氣槍罪。又被告為警查獲時，雖
    係同時持有該5 支空氣槍，然其係於92年間起至95年間止長
    達4 年之時間內，先後5 次分別購入該5 支空氣槍而開始持
    有，業據認定如前，是被告開始持有附表一所示各支空氣槍
    之時間並不相同，犯意自屬有別，且開始持有時間亦非密接
    ，於時間、空間上並無不可分割之情形，應屬5 次互殊之持
    有行為，故應就其分別持有如附表一所示5 支空氣槍之犯行
    予以分論併罰，公訴意旨以被告係一次收藏前開5 支空氣槍
    為由，認應論以想像競合犯之裁判上1 罪，容有誤會，附此
    敘明。
三、爰審酌被告未曾受有期徒刑以上刑之宣告，有臺灣高等法院
    被告前案紀錄表在卷可稽，且平日積極從事慈善捐款工作，
    有卷附捐款收據十餘紙及感謝狀等件附卷可考（均附於本院
    刑事卷），足認其品行良好，本案被告持有具殺傷力之空氣
    槍雖有5 把，且最長之持有時間高達4 年，然在持有期間內
    ，被告未曾將槍枝持以犯罪，堪認其犯罪動機僅係出於個人
    嗜好，並無用於犯罪之目的；又雖被告持有之本案空氣槍均
    係以小型二氧化碳鋼瓶內之高壓氣體為動力以發射鋼珠，並
    非使用具殺傷力之子彈，較其他持有使用以火藥為動力之子
    彈而具有殺傷力之槍枝，被告犯罪所生對社會之危害較為有
    限，又被告犯罪後坦承持有具殺傷力槍枝之客觀行為，並當
    庭表示應對自己所為付出代價，深具悔意，態度良好等一切
    情狀，並念及被告因一己對槍枝之愛好難以克制而為犯行，
    本案係因被告於拍賣網站上利用真實姓名交易而遭警查獲，
    復權衡其於案發前對社會貢獻良多，而其本案犯行對國家社
    會之危害非鉅，認其犯行雖應受嚴厲之非難，然其犯罪情狀
    卻非無可憫恕，在客觀上尚足以引起一般人之同情，如科以
    法定最低刑仍嫌過重，爰依刑法第59條之規定，減輕其刑，
    分別量處如附表二所示之刑，並定其應執行之刑及諭知罰金
    易服勞役之折算標準，以示懲儆。再查，被告前未曾受有期
    徒刑以上刑之宣告，因一時失慮，致罹刑章，犯後態度良好
    ，深具悔意，堪認本次經警查獲、偵查及審判科刑，已足以
    對其產生警惕嚇阻之效，信無再犯之虞，又被告為頗具規模
    公司之負責人，有臺北縣政府營利事業登記證1 紙可佐，對
    於維持公司員工之生計有其功能及責任，且平日積極從事慈
    善活動，使其入監服刑，尚非對國家社會有所助益，因認本
    案所宣告之刑以暫不執行為適當，爰併依刑法第74條第1 項
    第1 款之規定宣告緩刑5 年，並依刑法第74條第2 項第4 款
    規定，諭知被告應向公庫支付新臺幣20萬元（此部分得為民
    事強制執行名義），以修復其本案犯行對法秩序之破壞（依
    刑法第75條之1 第1 項第4 款規定，受緩刑之宣告而違反上
    開本院所定負擔情節重大，足認原宣告之緩刑難收其預期效
    果，而有執行刑罰之必要者，得撤銷其宣告，附此敘明）。
四、扣案如附表所示被告所有之空氣槍5 支，均係違禁物，應依
    刑法第38條第1 項第1 款之規定宣告沒收。至本案其餘扣押
    物品（詳如起訴書附表二所載）與本案犯行無關，且非違禁
    物，自無從宣告沒收，應由檢察官另為適法之處分，附此敘
    明。
據上論斷，應依刑事訴訟法第299 條第1 項前段，槍砲彈藥刀械
管制條例第8 條第4 項，刑法第11條前段、第38條第1 項第1 款
、第59條、第42條第3 項前段、第51條第5 款、第7 款、第9 款
、第74條第1 項第1 款、第2 項第4 款，刑法施行法第1 條之1
第1 項，判決如主文。
本案經檢察官蔡啟文到庭執行職務。
中    華    民    國    97    年    3     月    12    日
                  刑事第二庭審判長法  官  蔡明宏
                                  法  官  汪梅芬
                                  法  官  吳祚丞
以上正本證明與原本無異。
如不服本判決應於送達後10日內，向本院提出上訴書狀。其未敘
述上訴理由者，應於上訴期間屆滿後20日內向本院補提理由書狀
（均須按他造當事人之人數附繕本）。
                                   書記官 方蘭芬
中    華    民    國    97    年    3     月    12    日
附錄本案論罪科刑法條：
槍砲彈藥刀械管制條例第8條第4款
未經許可，持有、寄藏或意圖販賣而陳列第 1 項所列槍枝者，處
 3 年以上10年以下有期徒刑，併科新臺幣700 萬元以下罰金。
附表一：
┌──┬─────────┬─────┬───────────┐
│編號│    扣案槍枝名稱  │ 藏放地點 │     鑑驗結果         │
│    │  （槍枝管制編號）│          │                      │
├──┼─────────┼─────┼───────────┤
│ 1  │ 401型手槍        │台北縣汐止│認係空氣槍，以小型二氧│
│    │（0000000000）    │市○○路1 │化碳高壓鋼瓶內氣體為發│
│    │                  │段169 巷59│射動力，其發射彈丸單位│
│    │                  │號2 樓辦公│面積動能為每平方公分23│
│    │                  │室        │焦耳，具殺傷力。      │
├──┼─────────┼─────┼───────────┤
│ 2  │SP-100長槍        │同上      │認係空氣槍，以小型二氧│
│    │（0000000000）    │          │化碳高壓鋼瓶內氣體為發│
│    │                  │          │射動力，其發射彈丸單位│
│    │                  │          │面積動能為每平方公分45│
│    │                  │          │.4焦耳，具殺傷力。    │
├──┼─────────┼─────┼───────────┤
│ 3  │811型長槍         │同上      │認係空氣槍，以小型二氧│
│    │（0000000000）    │          │化碳高壓鋼瓶內氣體為發│
│    │                  │          │射動力，其發射彈丸單位│
│    │                  │          │面積動能為每平方公分42│
│    │                  │          │.7焦耳，具殺傷力。    │
├──┼─────────┼─────┼───────────┤
│ 4  │Crosman-1077長槍  │同上      │認係空氣槍，以小型二氧│
│    │（0000000000）    │          │化碳高壓鋼瓶內氣體為發│
│    │                  │          │射動力，其發射彈丸單位│
│    │                  │          │面積動能為每平方公分30│
│    │                  │          │.9焦耳，具殺傷力。    │
├──┼─────────┼─────┼───────────┤
│ 5  │SP-100長槍        │台北市北投│認係空氣槍，以小型二氧│
│    │（0000000000）    │區○○路11│化碳高壓鋼瓶內氣體為發│
│    │                  │3 巷1 號住│射動力，其發射彈丸單位│
│    │                  │處        │面積動能為每平方公分37│
│    │                  │          │.4焦耳，具殺傷力。    │
└──┴─────────┴─────┴───────────┘
附表二：
┌──┬─────┬───────────┬───────────────┐
│編號│ 犯罪事實 │  罪  名              │  宣  告  刑                  │
├──┼─────┼───────────┼───────────────┤
│ 1  │持有附表一│未經許可，持有空氣槍。│處有期徒刑壹年捌月，併科罰金新│
│    │編號1 所示│                      │臺幣萬元，罰金如易服勞役，以│
│    │空氣槍    │                      │新臺幣貳仟元折算壹日。扣案如附│
│    │          │                      │表一編號1 所示之空氣槍沒收。  │
├──┼─────┼───────────┼───────────────┤
│ 2  │持有附表一│未經許可，持有空氣槍。│處有期徒刑壹年捌月，併科罰金新│
│    │編號2 所示│                      │臺幣萬元，罰金如易服勞役，以│
│    │空氣槍    │                      │新臺幣貳仟元折算壹日。扣案如附│
│    │          │                      │表一編號2所示之空氣槍沒收。   │
├──┼─────┼───────────┼───────────────┤
│ 3  │持有附表一│未經許可，持有空氣槍。│處有期徒刑壹年捌月，併科罰金新│
│    │編號3 所示│                      │臺幣萬元，罰金如易服勞役，以│
│    │空氣槍    │                      │新臺幣貳仟元折算壹日。扣案如附│
│    │          │                      │表一編號3所示之空氣槍沒收。   │
├──┼─────┼───────────┼───────────────┤
│ 4  │持有附表一│未經許可，持有空氣槍。│處有期徒刑壹年捌月，併科罰金新│
│    │編號4 所示│                      │臺幣萬元，罰金如易服勞役，以│
│    │空氣槍    │                      │新臺幣貳仟元折算壹日。扣案如附│
│    │          │                      │表一編號4所示之空氣槍沒收。   │
├──┼─────┼───────────┼───────────────┤
│ 5  │持有附表一│未經許可，持有空氣槍。│處有期徒刑壹年捌月，併科罰金新│
│    │編號5 所示│                      │臺幣萬元，罰金如易服勞役，以│
│    │空氣槍    │                      │新臺幣貳仟元折算壹日。扣案如附│
│    │          │                      │表一編號5所示之空氣槍沒收。   │
└──┴─────┴───────────┴───────────────┘


司法院資訊處製作；財團法人民間司法改革基金會備份。
